臺灣彰化地方法院刑事判決　　　　　　　 96年度訴字第903號
公　訴　人　臺灣彰化地方法院檢察署檢察官
被　　　告　甲○○
　　　　　　　　　　（現因另案羈押在臺灣彰化看守所）
上列被告因毒品危害防制條例案件，經檢察官提起公訴（96年度
毒偵字第1664號），本院以簡式審判程序判決如下：
    主  文
甲○○施用第一級毒品，累犯，處有期徒刑壹年；又施用第二級
毒品，累犯，處有期徒刑捌月。應執行有期徒刑壹年陸月。
    犯罪事實
一、甲○○曾因違反毒品危害防制條例案件，經臺灣臺中地方法
    院於民國90年4 月23日以90年度訴字第173 號判決判處有期
    徒刑10月、7 月確定，再因違反槍砲彈藥刀械管制條例案件
    ，經臺灣臺中地方法院於90年10月31日以90年度訴字第1021
    號判決判處有期徒刑1 年4 月，嗣經提起上訴最高法院，經
    最高法院於於91年4 月11日以91年度台上字第2006號判決上
    訴駁回確定，二案合併應執行有期徒刑2 年5 月，於93年1
    月15日縮短刑期假釋出監，迨於同年6 月12日保護管束期滿
    未經撤銷，以已執行完畢論。又因施用毒品案件，經依裁定
    令入戒治處所施以強制戒治，於91年1 月9 日停止戒治付保
    護管束期滿未經撤銷而執行完畢，再於95年間因施用毒品案
    件，經臺灣臺中地方法院於96年5 月4 日以96年度訴緝字第
    189 號判決有期徒刑10月、8 月，應執行有期徒刑1 年5 月
    在案（尚未執行）。詎甲○○仍未能悔改，明知海洛因、甲
    基安非他命業經公告為毒品危害防制條例第2 條第2 項所列
    管之第1 、2 級毒品，不得非法持有、施用，復基於施用第
    一級毒品海洛因及第二級毒品甲基安非他命之犯意，於96年
    3 月29日上午8 時許（起訴書誤載為96年3 月30日），在台
    中市○○區○○路2 段249 之9 巷8 號6 樓之1 住處廁所內
    ，以將第1 級毒品海洛因、第2 級毒品甲基安非他命置放在
    玻璃球上以火燒烤，再吸食其霧化氣體之方式，分別施用第
    1 級毒品海洛因及第2 級毒品甲基安非他命各1 次。嗣為警
    於同年3 月29日中午12時30分許，持本院核發之搜索票在上
    址執行搜索勤務時查獲，並扣得與本案無關之海洛因20包（
    毛重計約165.8 公克）、甲基安非他命8 包（毛重計15.3
    公克）、大麻2 包（毛重約計4.1 公克）等物（均未扣存本
    案，甲○○所涉犯販賣毒品案件尚在偵查中）。
二、案經彰化縣警察局北斗分局報請臺灣彰化地方法院檢察署檢
    察官偵查起訴。
    理  由
一、本件被告所犯係死刑、無期徒刑、最輕本刑為3 年以上有期
    徒刑以外之罪，其於準備程序就前揭被訴事實為有罪之陳述
    ，經受命法官告知簡式審判程序之旨，並聽取其與公訴人之
    意見後，本院認無不得或不宜改依簡式審判程序進行之處，
    爰依刑事訴訟法第273 條之1 第1 項、第284 條之1 ，裁定
    本案由受命法官獨任進行簡式審判程序，合先敘明。
二、上揭犯罪事實，迭據被告於警詢及本院審理時（參見本院96
    年6 月4 日審判筆錄）坦承不諱，且其於96年3 月29日警局
    採驗之尿液，經臺灣彰化地方法院檢察署委託警方送請詮昕
    科技股份有限公司檢驗結果，呈嗎啡、甲基安非他命陽性反
    應，此有該公司96年4 月13日編號00000000號濫用藥物尿液
    檢驗報告1 紙、委託驗尿代號與真實姓名對照認證單1 紙附
    卷可稽。參諸醫學臨床實驗及根據英國藥學會出版之文獻
    Isolation and Identification of Drugs 乙書第293 頁載
    ：海洛因經注射入人體後，在體內迅速水解成6-Monoacety
    I morphine，再緩緩繼續水解成嗎啡，然後再循嗎啡之代謝
    方式排出，同書第431 頁至第432 頁並載有：嗎啡經注射入
    人體後，約50％以上於8 小時內自尿中排出，至24小時排出
    約90％，但48小時後仍有微量可檢出等語。此外，按通常健
    康成人一次注射嗎啡15公絲，而以現行採用蟻醛酸試液及鉬
    鋑銨酸試液檢檢驗其尿液時，注射後8 小時內所排尿液易於
    檢出；8 小時至24小時，視其取尿時間及尿量多寡，可能檢
    出；至24小時以後所排之尿液，用上述方法已難檢出，亦據
    行政院衛生署藥物食品檢驗局73年11月30日（73）藥檢壹字
    第030221號函釋明確；又甲基安非他命經口服投與後，約70
    ％於24小時內可自尿液中排出，又其尿液內含甲基安非他命
    成分之檢出，與投與甲基安非它命的量、個人體質、檢驗儀
    器之精密度有關，通常採尿化驗是否呈陽性反應，應以投與
    後24小時內所採者為宜，此亦有行政院衛生署藥物食品檢驗
    局（80）藥檢壹字第4529號函可查。是依上開說明，佐以被
    告前揭尿液檢驗成績書，足徵被告前開施用第1 級毒品海洛
    因及第2 級毒品甲基安非他命之自白核與事實相符，堪可採
    為論罪科刑之依據。
三、按犯毒品危害防制條例第10條施用第1 級毒品之罪者，檢察
    官應先聲請法院裁定將被告令送勒戒處所觀察、勒戒，經觀
    察、勒戒後，認有繼續施用毒品傾向者，應由檢察官裁定聲
    請法院裁定令入戒治處所施以強制戒治，且經強制戒治執行
    完畢釋放後，5 年內再犯第10條之罪，檢察官應依一般刑事
    訴訟程序予以起訴論罪科刑，此觀諸毒品危害防制條例第20
    條第1 項、第2 項、第23條第2 項前段規定自明。次按修正
    毒品危害防制條例就施用毒品者，僅於「初犯」及「5 年後
    再犯」二種情形，有其追訴條件之限制，即須於初犯經觀察
    、勒戒或強制戒治釋放後，5 年內均無施用毒品之行為，始
    能認其前所實施之觀察、勒戒或強制戒治已足遮斷毒癮，而
    得於5 年後再犯時，再予適用初犯之規定，重行觀察、勒戒
    等程序；倘5 年內已經再犯，被依法追訴處罰，縱其第3 次
    （或第3 次以上）施用毒品之時間在初犯釋放5 年以後，即
    與「5 年後再犯」之情形有別，且因已於「5 年內再犯」，
    顯見其再犯率甚高，原實施觀察、勒戒或強制戒治，已無法
    收其實效，而無5 年戒斷期之存在，自無再經觀察、勒戒及
    強制戒治之必要，應由檢察官逕行起訴（最高法院95年度台
    非字第59號判決、95年度台非字第65號判決及95年度第7 次
    刑事庭會議決定足資參照）。查本件被告雖於91年1 月9 日
    停止戒治付保護管束期滿未經撤銷視為執行完畢，惟其於95
    年間，又因施用毒品案件，經臺灣臺中地方法院以96年度訴
    緝字第189 號刑事判決判處有期徒刑11月、8 月，並定其應
    執行刑為有期徒刑1 年5 月在案，揆諸前開最高法院判決，
    因被告在91年後之5 年內，業有施用毒品之行為，則本次被
    告於96年3 月間再次施用毒品，即與5 年後再犯之情形有別
    ，自應逕行起訴。
四、按海洛因、甲基安非他命分別為毒品危害防制條例第2 條第
    2 項第1 、2 款所明定之第1 、2 級毒品。核被告所為，係
    犯毒品危害防制條例第10條第1 項之施用第1 級毒品罪及同
    條例第2 項之施用第2 級毒品罪。被告於此期間內持有各該
    級毒品並進而施用，其持有之低度行為應為施用之高度行為
    所吸收，均不另論罪。其所犯上開施用第1 、2 級毒品2 罪
    間，犯意各別，行為互殊，應予分論併罰。再查被告前曾因
    違反毒品危害防制條例案件，經臺灣臺中地方法院於90年4
    月23日以90年度訴字第173 號判決判處有期徒刑10月、7 月
    確定，再因違反槍砲彈藥刀械管制條例案件，經臺灣臺中地
    方法院於90年10月31日以90年度訴字第1021號判決判處有期
    徒刑1 年4 月，嗣經提起上訴最高法院，經最高法院於於91
    年4 月11日以91年度台上字第2006號判決上訴駁回確定，二
    案合併應執行有期徒刑2 年5 月，於93年1 月15日縮短刑期
    假釋出監，迨於同年6 月12日保護管束期滿未經撤銷，以已
    執行完畢論之事實，有臺灣彰化地方法院檢察署刑案資料查
    註紀錄表及臺灣高等法院被告前案紀錄表各1 份在卷可憑，
    其於前開有期徒刑執行完畢後，5 年內故意再犯本件最重本
    刑為有期徒刑以上之2 罪，為累犯，均應依刑法第47條第1
    項之規定，加重其刑。爰審酌被告前有施用毒品之不良素行
    ，歷經觀察、勒戒及戒治程序後，仍未能徹底戒絕毒品，且
    屢經查獲，隨即再犯，顯見意志不堅，且有失政府制定毒品
    危害防制條例之立法美意，本不宜寬貸，惟念其施用毒品乃
    自戕一己之身體健康，尚未害及他人，且犯後始終坦承犯行
    等一切情狀，分別量處如主文所示之刑，並定其應執行刑。
    至查獲之海洛因20包（毛重計約165.8 公克）、甲基安非他
    命8 包（毛重計15.3公克）、大麻2 包（毛重約計4.1 公克
    ）等物，均未扣於本案，且無法認定係供被告本案施用毒品
    所用之物，參以被告因涉犯販賣毒品罪嫌而於另案偵查中，
    是於
    本件爰不就上揭物品宣告沒收銷燬，併此敘明。
據上論斷，應依刑事訴訟法第273 條之1 第1 項、第299 條第1
項前段，毒品危害防制條例第10條第1 項、第2 項，刑法第11條
前段、第47條第1 項、第51條第5 款，判決如主文。
本案經檢察官莊佳瑋到庭執行職務。
中　　華　　民　　國　　96　　年　　6 　　月　　7 　　日
                  刑事第一庭    法      官  胡宜如
以上正本證明與原本無異。
如不服本判決，應於送達後10日內向本院提出上訴狀（須附繕本
）。
中　　華　　民　　國　　96　　年　　6 　　月　　7 　　日
                                書  記  官  蕭秀吉
附錄本案論罪科刑法條：
毒品危害防制條例第10條
施用第一級毒品者，處 6 月以上 5 年以下有期徒刑。
施用第二級毒品者，處 3 年以下有期徒刑。
